臺灣臺東地方法院民事判決　九十三年度簡上字第一一號
　　上　訴　人　甲○○
　　被上訴人　　乙○○
　　訴訟代理人　丙○○
右當事人間請求交還土地等事件，上訴人對於民國九十三年四月十四日本院臺東簡易
庭九十三年度東簡字第三號第一審判決提起上訴，經本院於民國九十四年四月七日言
詞辯論終結，判決如左：
    主      文
原判決廢棄。
被上訴人在第一審之訴駁回。
第一、二審訴訟費用由被上訴人負擔。
    事實及理由
一、被上訴人起訴主張：被上訴人為坐落臺東縣臺東市○○段四十地號土地（下稱系
    爭土地）及其上門牌號碼臺東縣臺東市○○路○段三三一號房屋之所有權人，上
    訴人為相鄰之門牌號碼臺東縣臺東市○○路○段三二九號房屋（下稱系爭三二九
    號房屋）之所有權人，被上訴人因所有前開三三一號房屋老舊，於九十二年五月
    間拆除準備重建，重建前申請地政事務所測量結果，方知上訴人所有之系爭三二
    九號房屋占用被上訴人系爭土地，經多次商請相關單位調解皆無法達成協議，致
    使原告重建工程延滯並增加臨時租屋支出，上訴人無權占用被上訴人系爭土地，
    爰依民法第七百六十七條規定，請求上訴人將占用系爭土地上如附圖所示Ａ部分
    面積一‧八一八平方公尺之建物拆除，將土地交還被上訴人等語。
二、上訴人則以：上訴人為相鄰系爭土地之臺東縣臺東市○○段三八、三九、六一地
    號土地及其上系爭三二九號房屋之所有權人。系爭三二九號房屋係訴外人即原所
    有權人許榮於六十三年間（應為六十二年七月間之誤）興建設籍，與被上訴人房
    屋間留有巷道，上訴人於八十三年間確認無房地糾紛情形後，始向許榮購買，此
    後並未擴建整修，故上訴人並未占用系爭土地。又系爭土地於民國七十九年間曾
    經全面重測，依重測地籍調查表所載，系爭三二九號房屋並未占用系爭土地，且
    臺東縣臺東地政事務所測量結果，越界面積僅一‧八一八平方公尺，應許重測容
    許之誤差範圍，況兩造前曾調解，被上訴人願以每坪新臺幣（下同）八萬元價賣
    給上訴人，惟其後又說不要等語，資為抗辯。
三、原審判決命上訴人應將坐落系爭土地內如附圖所示Ａ部分面積一‧八一八平方公
    尺土地上之建物拆除，將該部分土地交還被上訴人；併依職權宣告假執行。上訴
    人提起上訴，聲明求為判決如主文所示；被上訴人則聲明求為：駁回上訴。
四、本件被上訴人為系爭土地及其上門牌號碼臺東縣臺東市○○路○段三三一號房屋
    之所有權人，上訴人為相鄰系爭土地之臺東縣臺東市○○段三八、三九、六一地
    號土地及其上系爭三二九號房屋之所有權人。上訴人所有之系爭三二九號房屋係
    訴外人即原所有權人許榮於六十二年七月間興建設籍，兩造之房屋間原留有巷道
    ，上訴人於八十三年間向許榮購買後並未擴建整修。系爭土地於七十九年間曾經
    全面重測等情，為兩造所不爭執，並有土地登記謄本（見原審卷第十八頁、第四
    六頁至第四八頁）、地籍圖謄本（見本審卷第一三四頁）、房屋稅籍證明書（見
    原審卷第十六頁）、現場照片（見本審卷第四三頁）、地籍圖重測地籍調查表（
    見本審卷第四四頁至第四五頁、第一三０頁）、原審勘驗筆錄（見原審卷第二三
    頁至第二四頁）在卷可稽，應堪信為真實。
五、得心證之理由：
（一）按當事人互相表示意思一致者，無論其為明示或默示，契約即為成立。當事人
      對於必要之點，意思一致，而對於非必要之點，未經表示意思者，推定其契約
      為成立，關於該非必要之點，當事人意思不一致時，法院應依其事件之性質定
      之，民法第一百五十三條定有明文；又契約之標的，固以自始確定為必要，但
      依其情形可得確定者，亦應解為自始確定（最高法院著有五十一年度臺上字第
      二四四六號判決意旨可資參照）。
（二）次按稱買賣者，謂當事人約定一方移轉財產權於他方，他方支付價金之契約。
      當事人就標的物及其價金互相同意時，買賣契約即為成立，民法第三百四十五
      條亦有明文。是買賣契約以價金及標的物為要素，價金及標的物自屬買賣契約
      必要之點，苟當事人對此兩者意思已達能一致，其契約即已成立。
（三）本件被上訴人起訴主張上訴人所有系爭三二九號房屋無權占用其所有系爭土地
      ，而依民法第七百六十七條規定請求上訴人拆屋還地之情，固經原審法院以囑
      託臺東縣臺東地政事務所測量結果，系爭三二九號房屋占用系爭土地面積為一
      ‧八一八平方公尺，有複丈成果圖附卷可稽（見原審卷第二六頁），上訴人無
      權占用系爭土地，而據以判決上訴人應將占用部分之房屋拆除，返還土地於被
      上訴人；惟上訴人提起上訴後，依其於本院提出其所有臺東縣臺東市○○段三
      八、三九、六一地號土地之七十九年間地籍圖重測地籍調查表（見本審卷第四
      四頁至第四五頁、第一三０頁）所載，兩造相鄰土地之界址位於房屋間巷道之
      中心，據此，則系爭三二九號房屋顯無越界占用系爭土地情形，致生本件兩造
      所有土地之經界與七十九年度地籍圖重測地籍調查表有不一致之矛盾。
（四）惟就前開記載不符情形，臺東縣臺東地政事務所於本件訴訟進行中，已邀集兩
      造於九十三年十一月二十三日在該所協調，並經兩造親自出席，協調結果為：
      (一)兩造協調同意依臺東地政事務所就雙方界址辦理測量，如上訴人所有房屋確
      有占用被上訴人所有梧州段四０地號（即系爭土地）、四一地號土地，則計算
      實際面積，以每坪八萬元向被上訴人價購。(二)由臺東地政事務所派員檢測相關
      比鄰土地俟確定界址無誤後，買賣契約另擇雙方信任代書簽定之等語，並經兩
      造於其上簽名或蓋章用印，有該協調案會議紀錄附卷可按（見本審卷第一二三
      頁）。則依前開協調會議紀錄之記載，兩造顯已同意如上訴人之系爭三二九號
      房屋確有占用被上訴人系爭土地時，即按臺東地政事務所測量結果之實際面積
      由上訴人向被上訴人購買占用部分之土地，亦即上訴人已然指定買受系爭土地
      之面積及每坪單價，而具備買賣契約要約之條件，並經被上訴人同意出售，對
      其要約而為承諾，雖實際買賣之面積尚未確定，但兩造於會議紀錄內既陳明願
      遵照臺東地政事務所派員測量確定界址，計算占用之實際面積，是實際占用之
      面積，乃將來可得確定之狀態，只俟臺東地政事務所測量確定而已，揆諸前揭
      見解，應解為買賣之面積自始確定，堪認兩造於九十三年十一月二十三日協調
      時，就上訴人系爭三二九號房屋占用系爭土地部分之土地買賣契約，業因意思
      表示合致而成立。被上訴人雖辯稱因上訴人罵伊「你是頭殼壞掉」等語，故其
      不願履行云云，惟前開買賣契約未經解除，為被上訴人所自認（見本審卷第一
      六九頁、第一七０頁），是縱認上訴人所有系爭三二九號房屋確有越界占用系
      爭土地，兩造間就該占用系爭土地部分，既已有效成立買賣契約，上訴人自已
      取得合法占用之法律上原因，而屬有權占用，雖迄今遲未辦理界址測量，乃被
      上訴人債務不履行問題，被上訴人仍執詞主張上訴人無權占用系爭土地，即屬
      無據，殊不足採。
六、綜上所述，兩造既已於九十三年十一月二十三日在臺東縣臺東地政事務所就上訴
    人之系爭三二九號房屋占用系爭土地部分成立買賣契約，則上訴人占用系爭土地
    即屬有權占有，上訴人請求被上訴人將系爭土地上如附圖所示Ａ部分面積一‧八
    一八平方公尺之建物拆除，將土地交還被上訴人，為無理由，應予駁回。原審就
    此部分判命上訴人應將坐落系爭土地上如附圖所示Ａ部分面積一‧八一八平方公
    尺之建物拆除，將土地交還被上訴人，並依職權為假執行之宣告，自有未洽。上
    訴意旨指摘原判決此部分不當，求予廢棄改判，為有理由，應由本院將原判決此
    部分廢棄，改判如主文第二項所示。
據上論結，本件上訴為有理由，依民事訴訟法第四百三十六條之一第三項、第四百五
十條、第七十八條，判決如主文。
中　　　華　　　民　　　國　　九十四　　年　　　四　　　月　  二十八  　日
                            臺灣臺東地方法院民事庭
~B審判長法官　王漢章
~B      法官　詹慶堂
~B      法官　簡芳潔
右為正本係照原本作成
本件不得上訴
中　　　華　　　民　　　國　　九十四　　年　　　四　　　月　　二十八　　日
~B法院書記官　李春菊
